臺灣基隆地方法院民事裁定  
109年度監宣字第202號
聲  請  人  楊慶輝  


相對人即受
監護宣告人  陳玉珠  

利害關係人  楊弘遠  

上列聲請人聲請監護宣告事件，本院裁定如下：
    主    文
宣告陳玉珠（女、民國00年0月0日生、身分證統一編號：Z00000
0000號）為受監護宣告之人。
選定楊慶輝（男、民國00年0月00日生、身分證統一編號：Z0000
00000號）為受監護宣告之人之監護人。
指定楊弘遠（男、民國00年00月00日生、身分證統一編號：Z000
000000號）為會同開具財產清冊之人。
聲請費用新臺幣壹仟元由受監護宣告之人負擔。
    理    由
一、聲請意旨略以：聲請人之妻即相對人陳玉珠於民國109年9月
    5日因車禍，目前仍於基隆長庚醫院住院治療，致不能為意
    思表示或受意思表示，為此聲請對其為監護之宣告，並聲請
    選任聲請人為監護人及指定利害關係人楊弘遠為會同開立財
    產清冊之人等語。
二、按對於因精神障礙或其他心智缺陷，致不能為意思表示或受
    意思表示，或不能辨識其意思表示之效果者，法院得因本人
    、配偶、四親等內之親屬、最近一年有同居事實之其他親屬
    、檢察官、主管機關或社會福利機構之聲請，為監護之宣告
    ，民法第14條第1項定有明文。次按受監護宣告之人應置監
    護人；法院為監護之宣告時，應依職權就配偶、四親等內之
    親屬、最近一年有同居事實之其他親屬、主管機關、社會福
    利機構或其他適當之人選定一人或數人為監護人，並同時指
    定會同開具財產清冊之人；法院選定監護人時，應依受監護
    宣告之人之最佳利益，優先考量受監護宣告之人之意見，審
    酌一切情狀，並注意下列事項：一受監護宣告之人之身心狀
    態與生活及財產狀況。二受監護宣告之人與其配偶、子女或
    其他共同生活之人間之情感狀況。三監護人之職業、經歷、
    意見及其與受監護宣告之人之利害關係。四法人為監護人時
    ，其事業之種類與內容，法人及其代表人與受監護宣告之人
    之利害關係，民法第1110條、第1111條第1項及第1111條之1
    亦分別定有明文。
三、經查：
  ㈠聲請人主張之前揭事實，業據其提出戶籍謄本、長庚醫療財
    團法人基隆長庚紀念醫院診斷證明書為證。又經本院囑託長
    庚醫療財團法人基隆長庚紀念醫院就相對人之精神狀態予以
    鑑定，鑑定結果略以：陳女（即相對人）於109年9月5日因
    車禍腦傷導致創傷性硬腦膜下出血，之後合併呼吸衰竭，造
    成腦部功能嚴重受損，語言表達功能缺損，無法正常與人溝
    通及交流，對時間、地方及人物之適當辨識能力嚴重減退，
    現臥床，於飲食、沐浴、更衣等日常生活起居皆需專人全日
    照護，並住院持續治療迄今。若以目前認知功能及生活適應
    功能水準作為研判基礎，陳女之臨床失智症量表評分【CDR
    】達3分（即屬重度失智之程度）。綜合以上所述，陳女之
    過去生活史、疾病史、身體檢查及精神狀態檢查結果，認陳
    女因「創傷性硬腦膜下出血」合併「呼吸衰竭」，腦部功能
    嚴重受損，呈現「重度失智症」狀態，致其為意思表示、受
    意思表示和辨識其意思表示效果之能力已達「完全不能」之
    程度，可為「監護宣告」等語，有長庚醫療財團法人基隆長
    庚紀念醫院110年1月26日長庚院基字第1100100059號函附精
    神鑑定報告書乙件在卷可按。綜合上情，足認相對人確因心
    智缺陷，已達不能為意思表示或受意思表示之程度。從而，
    聲請人聲請對相對人為監護之宣告，為有理由，應予准許。
  ㈡本院為審酌相對人之最佳利益，選任適任之監護人及開具財
    產清冊人之人選，依職權囑託基隆市政府社會處對聲請人、
    相對人、利害關係人為調查，其綜合評估及建議略以：聲請
    人楊慶輝有固定職業及收入，並對擔任監護人具有積極意願
    ，目前會不定時前往醫院與應受監護宣告人互動，且對應受
    監護宣告人未來之監護規劃及財產管理均具體可行，過去亦
    無對應受監護宣告人有任何不利之事由等，經社工評估聲請
    人楊慶輝並無不適任監護人之情事，故建議選任楊慶輝為監
    護人。利害關係人楊弘遠目前身心狀況良好，並有意願擔任
    會同開具財產清冊之人，經社工評估利害關係人楊弘遠並無
    不適任開具財產清冊人之情事，故建議選任楊弘遠為會同開
    具財產清冊之人等語，有基隆市政府109年11月24日基府社
    障貳字第1090255200號函附成年監護訪視調查評估報告統一
    參考指標及格式在卷可參。
  ㈢本院參酌上開鑑定報告、訪視報告、聲請人之主張及本院卷
    內相關證據資料，認聲請人為相對人之夫，相對人病前與聲
    請人同住，彼此依附關係親密，現由聲請人負責相對人醫療
    照護事宜，聲請人對相對人之未來照護及財產事務均有規劃
    ，自適宜擔任相對人之監護人；而利害關係人楊弘遠則為相
    對人之長子，亦為相對人之至親，且有擔任開具財產清冊之
    人之意願，參以相對人之最近親屬即聲請人、利害關係人、
    相對人之長女楊均雅、次子楊弘毅、胞弟陳義哲、胞妹陳玉
    美均同意由聲請人擔任相對人之監護人，並由利害關係人擔
    任開具財產清冊之人，有聲請人提出之親屬會議同意書在卷
    可稽。本院審酌上情，認由聲請人擔任監護人，應符合受監
    護宣告之人之最佳利益，爰選定聲請人為監護人，並指定楊
    弘遠為會同開具財產清冊之人。另監護人楊慶輝應依據民法
    第1113條準用同法第1099條第1項之規定，對於受監護宣告
    之人即相對人之財產，會同楊弘遠於2個月內開具財產清冊
    ，並陳報法院，併此敘明。
四、依家事事件法第164條第2項，裁定如主文。
中　　華　　民　　國　　110 　年　　2 　　月　　19　　日
                  家事法庭法  官  何怡穎
以上正本係依照原本作成。
如不服本裁定應於送達後十日內向本院提出抗告狀，並繳納抗告
費新臺幣1千元。
中    華    民    國    110    年    2    月    19    日
                           書記官  葉憶葇